臺灣屏東地方法院刑事判決　　　　　　　　　　　　　　九十二年度易字第五一號
　　公　訴　人　臺灣屏東地方法院檢察署檢察官
　　被　　　告　丁○○
　　被　　　告　戊○○
　　共　　　同
　　選任辯護人　邱芬凌律師
　　被　　　告　甲○○
右列被告等因背信案件，經檢察官提起公訴（九十一年度偵字第六八０五號），本院
判決如左：
    主  文
丁○○、戊○○、甲○○共同連續為他人處理事務，意圖為第三人不法之利益與損害
本人之利益，而為違背其任務之行為，致生損害於本人之財產及利益，各處有期徒刑
陸月，如易科罰金，均以參佰元折算壹日。
    事  實
一、丁○○於民國八十四年六月間起，任職屏東縣枋寮地區農會（以下簡稱「枋寮農
    會」）水底寮分部主任，負責枋寮農會信用部業務之推展及貸款申請案件；戊○○自民國八十三年至八十五年間，擔任枋寮農會信用部專案放款業務主辦人，負
    責農會會員之貸款申請案件；甲○○於民國八十三年至八十九年間，擔任枋寮農
    會約雇人員，負責枋寮農會貸款徵信業務，其三人均係受枋寮農會委託，為枋寮
    農會從事業務之人，具誠信處理農會事務之義務。
二、丁○○、戊○○、甲○○均明知農會信用部對每一會員及其同戶家屬放款總額不
    得超過農會信用部前一年度決算淨值百分之二十五，且明知真正貸款人為規避上
    開規定，而利用他人名義向枋寮農會借款，但實際提供擔保品、接洽手續乃至提
    領借款均由謝徐素娥（已於八十八年七月二十九日死亡）為之，以達分散借款集
    中使用之目的；復明知乙○○、謝徐素娥、徐吳毛治、謝清霖（已改名為庚○○
    ）、謝陳視（已於八十九年六月二十五日死亡）等五人（乙○○、謝徐素娥為徐
    吳毛治之子、女，謝陳視為謝徐素娥之婆婆，謝清霖為謝徐素娥之夫謝金火親戚
    ），於八十一年、八十二年間，分別以屏東縣枋寮鄉○○○段第七五二號、第七
    五三之二號、第八Ｏ八之二號，同鄉○○○段第二三八之二號、第二三九號等土
    地，已向枋寮農會抵押借款共新台幣（下同）五千四百萬元，然上開貸款人陸續
    自八十二年九月間起即未按時繳納本息，已呈無力清償，債信不良之狀況（該次
    貸款關於貸款人、保證人、核貸金額、停息日及供擔保之不動產均詳如附表二所
    示），不應核貸；又明知前次金融檢查報告已明確指出「辦理放款徵信業務，多
    側重擔保品之徵提及鑑估，對於借款用途、借款戶所營事業、年度收支、存款往
    來情形及個人信用狀況多未加調查評估，作為核貸之依據，徵信作業亟待加強」
    之情況，應予注意。竟仍於八十四年八月間，謝徐素娥再以乙○○、徐吳毛治、
    謝陳視、謝清霖、己○○等人名義，以前次借款供擔保之土地，加上謝徐素娥另
    提供之屏東縣枋寮鄉地○段第八一三號、第八一四號，水底寮段第八一一號，沿
    海段第三三號土地及座落屏東縣枋寮鄉○○村○○路一四Ｏ號、一四Ｏ之一號房
    屋為擔保品，向枋寮農會借貸共一億零五百萬元時（本次貸款關於貸款人、保證
    人、核貸金額、停息日及供擔保之不動產均詳如附表一所示），與當時擔任枋寮
    農會總幹事陳安全、擔任枋寮農會信用部主任丙○○（陳安全、丙○○分別經臺
    灣高等法院以九十二年度上易字第一三０五號判處有期徒刑二年四月、一年四月
    ）共同基於圖利謝徐素娥等人之概括犯意聯絡，違背授信安全原則、授信流動原
    則，負責徵信作業之甲○○並未依據金融檢查報告指出之缺失改進，超估貸款人
    所提供之擔保品價格，且未據實查明貸款人之收入，僅依據謝徐素娥之陳述，即
    將貸款人之不實收入所得登載於其業務上所製作之「放款資料調查表」、「枋寮
    地區農會不動產放款值調查報告表」上（詳如附表四所示），逐層送交由上級批
    示而行使之（詳細行使次數、時間如附表一所示，共行使六次），而負責貸款業
    務之戊○○，本應於瞭解貸款人之前償還本息之情形及信用狀況，提出建議放款
    值及加註附帶條件或說明；而當時擔任枋寮農會水底寮分部主任之丁○○，對於
    放款案亦應詳加審核，然其二人均違背職務，戊○○僅簡略記載「資產如調查員
    所示」字樣，由丁○○率予審核通過，如數核准貸予謝徐素娥等人一億零五百萬
    元。該六筆貸款於放款後，均由謝徐素娥領用，然因貸款人毫無資力清償，除己○○部分曾繳納利息一個月之外，其餘均未曾繳息，至八十五年九月轉列催收款
    項，嗣後雖經依法定程序執行拍賣擔保品，惟因多次無人應買，後經金融檢查後
    查得前開貸款案使枋寮農會損失達四千八百六十二萬元。
三、案經中央存款保險公司函送台灣高等法院檢察署函轉台灣高等法院高雄分院檢察
    署令轉台灣屏東地方法院檢察署檢察官偵查起訴。
    理  由
一、訊據被告丁○○、戊○○、甲○○均矢口否認上開犯行，被告丁○○辯稱：當時
    剛接辦水底寮分部主任對於業務不熟悉，系爭貸款案（如附表一所示貸款案）是
    總幹事陳安全、信用部主任丙○○直接指示，其對於系爭貸款案並無准駁權，其
    僅負責將調查文件彙整後送上級核備，不負表示意見之責云云；被告戊○○則辯
    稱：其係依據徵信調查人員甲○○之資料為審核，且本件為借新還舊案件，其記
    載「資產如調查員所示」並無不當，況當時為他人之代理人，對業務不熟悉，且
    陳安全及丙○○有交代下來，因當時農會逾放比偏高，為打消呆帳，叫我不必批
    示，直接呈上，我只是聽上級交代行事而已云云；被告甲○○則辯稱：當時並未
    接受過專業訓練，徵信方式是依循前手的方式辦理，且八十四年間土地價格飛漲
    ，而依據「枋寮農會不動產查估辦法」，鑑估價格可達土地公告現值的五至十倍
    ，伊所做的估價並未超過上開規定云云。
二、經查：
  (一)分散借款、集中使用部分：
  1.系爭貸款案之貸款名義人乙○○於屏東縣調查站訊問中供稱「是謝徐素娥辦理八
    十四年九月間貸款，因我已無錢繳付利息，所以並未過問該筆貸款，亦不瞭解謝
    徐素娥有無支付利息，該筆貸款案並非我親自書寫辦理申貸事宜，而是由我將相
    關證件及印鑑交給謝徐素娥去辦理」等語（見屏東地檢署九十一年度他字第五四
    八號卷宗第五四頁），乙○○於本院審理中亦證稱「第二次貸款（即系爭如附表
    一所示貸款）是我姊姊謝徐素娥領了之後我需要用錢才找她‧‧‧第二次貸款的
    利息都是我姊姊在處理‧‧‧我自己並沒有付利息」等語；另一貸款名義人徐吳
    毛治於屏東縣調查站訊問中供稱「八十一年八月及八十四年九月間，我女兒謝徐
    素娥曾以我的名義及我兒子乙○○提供抵押的土地，向枋寮農會申請貸款，申貸
    的金額及筆數均不清楚，相關貸款申請書由我同意授權我女兒謝徐素娥代為填寫
    ，所貸款項均是我女兒謝徐素娥支配及用於支付乙○○以往貸款之本金獲利息」
    等語（見上開偵查卷第五七頁），於本院審理中亦證稱「我不識字，八十四年八
    月那筆貸款我不知道，我只知道是我女兒謝徐素娥用我的名字去借錢的，我也不
    知道貸得之一千八百萬元在哪裡，我只知道我的戶頭是空的‧‧‧我女兒把錢拿
    去炒地皮與開冷凍廠，那是我女婿在作的」等語；貸款名義人即證人庚○○（即
    謝清霖）於本院證稱「是謝徐素娥用我的名字在八十四年九月間借一千六百萬元
    ，她說她沒辦法借，要用我的名字借，再用她的土地作擔保」等語；貸款名義人
    己○○於屏東縣調查站訊問時供稱「我從未向枋寮農會申辦貸款一千五百萬元，
    也沒有授權或同意他人用我的名義向枋寮農會貸款，我根本不識字，八十四年九
    月間申貸一千五百萬元貸款的相關申請書應該不是我本人簽名蓋章的‧‧‧謝金
    火曾經以要向枋寮農會貸款需要，要求並經我同意作保，但謝金火並未向我表示
    要用我的名義向枋寮農會貸款」等語（見上開偵查卷第五九頁），並於本院審理
    中證稱「沒有在八十四年九月間向枋寮農會貸款一千五百萬元，我根本沒有財產
    ，農會怎麼會借我錢，應該是謝金火的太太謝徐素娥用我的名義去借錢的，我不
    記得有支付過利息」等語，系爭貸款案之貸款名義人除謝陳視已過世無從訊問外
    ，依據其餘貸款名義人乙○○、徐吳毛治、庚○○（即謝清霖）、己○○上開證
    詞，再參照被告甲○○於本院審理中供稱「徵信的過程，有的有去問貸款人的工
    作及收入情形，有的沒去問，大部分是謝徐素娥找我處理，因為謝徐素娥說貸款
    人都在工作，那些都是她親戚，問她就可以」等語，堪認乙○○、徐吳毛治、庚○○（即謝清霖）、己○○四人均僅為名義上之借款人，且八十四年九月間貸款
    時，謝陳視已七十四歲高齡，並以養殖漁業為生，衡情實無貸款二千萬元鉅資之
    必要，其與上開四名貸款人應均屬謝徐素娥之人頭戶，應甚明確。
  2.依八十二年十月八日修正之「農會信用部業務管理辦法」第十一條第一項規定「
    農會信用部對於每一會員及其同戶家屬放款總額不得超過農會信用部前一年度決
    算淨值百分之二十五」，另財政部八十四年十月十六日以台財融字第八四七三０
    三五０號函規定「對於同一關係人貸款總額不得逾信用部前一年度決算淨值之百
    分之二十五」（見本院卷第二一六頁），而依據中央存款保險股份有限公司（下
    稱「中央存保公司」）八十四年度金融檢查報告指出，枋寮農會八十三年度營業
    終了日淨值為二億二千零二十一萬八千元（見本院卷第二一一頁），故對於同一
    關係人之貸款總額應不得逾五千五百零五萬四千五百元；而依據系爭貸款案之申
    貸資料，謝徐素娥除自為貸款人外，並為乙○○、徐吳毛治、謝清霖貸款之保證
    人；乙○○除自為貸款人外，並為謝徐素娥、徐吳毛治、謝清霖、謝陳視、己○○貸款之保證人；謝徐素娥之夫謝金火則為謝徐素娥、謝清霖、謝陳視、己○○
    之保證人，以被告丁○○、戊○○、甲○○承辦農會貸款業務之經驗，難謂不知
    系爭貸款案雖由六人提出申請，然實際該六名貸款人均屬同一相關貸款戶。其三
    人明知前揭貸款案均係謝徐素娥為規避農會對每一會員及其同戶家屬擔保放款最
    高額度之限制，而利用他人名義借款，以達分散借款集中使用之目的，洵堪認定
    。
  3.農會信用部對於貸款案件因受限於農業生產週期性、鄉村農民生產習慣等因素，
    致其徵授信原則與一般金融機構有所不同，惟就「授信安全原則」即貸放金能否
    在約定期限內確實收回，「授信流動原則」即確保農會信用部資金彈性有效運用
    等授信原則，要與農會財產及整體信譽有關，農會相關承辦人員具誠信處理農會
    事務之義務，於調查審核貸款案件時，自仍應審酌上揭原則誠實信用處理放款事
    務。被告三人明知系爭貸款案係謝徐素娥利用他人名義借款，會造成農會貸放風
    險提高，影響授信安全原則及授信流動原則之評估，竟違背授信原則，對謝徐素
    娥關係戶批准貸放款，並使該農會營業上資金未獲有效運用，逾放比率昇高，致
    生損害於枋寮農會之財產及整體營運之利益，顯有意圖為謝徐素娥不法利益之犯
    意，而為違背其任務之行為，自與刑法背信罪之構成要件相當。
  (二)已繳息不正常，仍准予貸款部分：
  1.乙○○、謝徐素娥、徐吳毛治、謝清霖、謝陳視於八十一年、八十二年間，分別
    以屏東縣枋寮鄉○○○段第七五二號、第七五三之二號、第八Ｏ八之二號，同鄉
    ○○○段第二三八之二號、第二三九號等土地，向枋寮農會抵押借款共五千四百
    萬元，然上開貸款人陸續自八十二年九月間起即未按時繳納本息（詳見附表二）
    ，有借款申請書、借款評估資料、屏東縣枋寮地政事務所地價證明書、土地所有
    權狀、枋寮地區農會不動產放款值調查報告表、放款資料調查報告表、乙○○等
    五人之放款分戶卡、枋寮地區農會會員借款及保證歸戶卡等資料在卷可稽（見上
    開偵查卷第一二一頁之後），是乙○○、謝徐素娥、徐吳毛治、謝清霖、謝陳視
    已呈無力清償，債信不良之狀況，應可認定。然被告甲○○於八十四年八月間，
    乙○○、謝徐素娥、徐吳毛治、謝清霖、謝陳視再次申請貸款（即本件系爭貸款
    案，詳見附件一），在其五人之借款評估資料之調查意見欄「三、財務狀況」填
    註「中」，「四、一般狀況」填註「普通」或「可」（見臺灣高等法院高雄分院
    檢察署九十年度查字第七十號卷宗第二五、五二、七四、一一八、一六九頁），
    被告甲○○於本院審理時自承：「所謂『中』是指經濟普通的意思」，然上開不
    僅無力償還高達五千四百萬元之借款，即便是每月利息亦已無力按時繳納，亦即
    每人身負數百萬元乃至千萬元之債務，如何能稱為「經濟普通」？是被告甲○○
    自屬故為不實之記載。
  2.被告戊○○於偵訊時供稱「（檢察官問：這六筆貸款之前已有繳息不正常，為何
    還可以貸款？）核准權不是我們，但當時總幹事陳安全及信用部主任丙○○有交
    代下來，當時農會逾放比偏高，為了打消呆帳，叫我不必再批示，直接呈上」等
    語（見屏東地檢署九十一年度他字第五四八號卷宗第八七頁）：被告丁○○於偵
    訊時供稱「我在逾期報表稍微知道乙○○等六筆貸款有繳息不正常的狀況，當時
    我才接分部主任，相關規定還不是很清楚，我乃打電話問丙○○，他說分部主任
    沒有准駁權，要我呈報上面」等語（見上開偵查卷第九七頁），顯見被告戊○○
    、丁○○對於乙○○等人已有繳息不正常的狀況，卻再度申請貸款，能否核准心
    存疑慮，其二人自應秉其所受農會委任誠信處理農會事務之義務，詳加審核，不
    得以「係受上級指示」作為其等違背對農會義務之託詞。
  (三)不動產估價不實及放款資料調查表填具不實部分：
  1.依據八十四年金融檢查報告，已明確指出信用部放款業務有「辦理放款徵信業務
    ，多側重擔保品之徵提及鑑估，對於借款用途、借款戶所營事業、年度收支、存
    款往來情形及個人信用狀況多未加調查評估，作為核貸之依據，徵信作業亟待加
    強」之缺失，有該份金融檢查報告在卷可參（見本院卷第二一四頁）。
  2.負責系爭貸款案徵信作業之被告甲○○，對於貸款人乙○○等人之實際收入情形
    ，並未翔實調查，僅依據實際貸款人謝徐素娥之陳述，即將名義貸款人乙○○等
    人的月收入填具在其職務上所掌管之「放款資料調查表」上等情，業據被告甲○○於本院審理中坦承不諱，卷附乙○○放款資料調查表上「月收金額」為「三萬
    元」，然依據財政部臺灣省南區國稅局潮州稽徵所八十二年度綜合所得稅稅額證
    明書，系爭貸款案之貸款人乙○○八十二年度之所得總額為零；卷附徐吳毛治放
    款資料調查表上「月收金額」為「三萬元」，然依據財政部臺灣省南區國稅局潮
    州稽徵所八十二年度綜合所得稅稅額證明書，系爭貸款案之貸款人徐吳毛治八十
    二年度之所得總額為八千六百六十六元，證人徐吳毛治於本院審理時並證稱「八
    十四年時沒有在工作，沒有收入」等語；卷附己○○放款資料調查表上「月收金
    額」為「二萬元」，然依據財政部臺灣省南區國稅局潮州稽徵所八十二年度綜合
    所得稅稅額證明書（己○○係由其子謝坤郎申報為扶養人口），己○○於八十二
    年度並無所得（詳見附表四所示），是被告甲○○所填具之「放款資料調查表」
    均屬不實。
  3.雖被告甲○○一再辯稱依據「枋寮農會不動產查估辦法」，鑑估價格可達土地公
    告現值的五至十倍，伊所做的估價僅達公告現值的三至四倍，並未違反上開規定
    云云。然查屏東縣枋寮鄉○○○段七五二號、同段七五三之二號土地，於八十二
    年間，即作為貸款人乙○○借款一千萬元之擔保品，當時之公告現值為每平方公
    尺一０五０元，放款時之評估單價為每平方公尺二一００元（見卷附八十二年七
    月十二日不動產放款值調查報告表，屏東地檢署九十一年度他字第五四八號卷宗
    ），而於八十四年九月十三日徐吳毛治借款一千八百萬元時，再度以屏東縣枋寮
    鄉○○○段七五二號、同段七五三之二號土地為擔保品，八十四年九月間上開土
    地之公告現值為每平方公尺一千三百元，被告甲○○鑑估價格時之評估單價達每
    平方公尺五千二百元，上開土地之公告現值僅較八十二年度增加二百五十元，然
    評估單價卻由二千一百元飆漲至五千二百元，卻僅於「位置及交通欄」記載「位
    於水底寮公墓邊」，於「現在使用狀況」欄圈選「耕地」，對於評估單價為何增
    加二倍有餘之考量事項，未提出合理說明；再參照被告甲○○於屏東縣調查站訊
    問時供稱「我至擔保品水底寮段八０八之二號土地現場勘查時，係以該土地公告
    現值之三倍估價（公告現值為每平方公尺一三００元，評估單價為每平方公尺三
    三００元）但將調查結果送至信用部主任丙○○時，丙○○向我表示，該貸款是
    借新還舊，我原估價之放款值（二千九百九十二萬八千六百八十三元）不足以償
    還本息，要求我重新估價，以符合謝清霖及謝陳視之申貸金額共計三千六百萬元
    ，但農會規定土地可以在公告現值之五倍至十倍內鑑估，我認為以每平方公尺四
    千元的估價尚屬合法，故修正該擔保品之放款值為三千六百二十七萬七千一百九
    十二元」等語（見上開偵查卷第七三頁），及每筆土地估價總額與貸款人申貸金
    額均極為相近（詳見附表三），顯係為配合貸款金額所為之不實鑑估。
三、被告戊○○雖一再辯稱系爭貸款案為借新還舊案件，為農會的一般慣例，其於審
    核時縱未加註核貸理由，然農會於新核貸之際，勢必先扣抵舊欠，債務人既有能
    力提供相當擔保之不動產，被告等人即認其等有足夠之償債能力云云。然查農會
    信用部為發展農業便利農民融通資金，其徵授信原則固與一般金融機構有所不同
    ，惟就授信安全原則即貸放金能否在約定期限確實收回，授信流動原則即確保農
    會信用部資金彈性有效運用等授信原則，要與農會財產及整體信譽有關，農會相
    關承辦人員具誠信處理農會事務之義務，於調查審核貸款案件時，自仍應審酌上
    揭原則誠實信用處理放款事務，其審酌之標準並不因申貸人為初次借款或是再度
    借款而有不同，亦即債務人縱係申請新貸款以償還舊貸款，仍應翔實查核申貸人
    之信用、還款能力及擔保品之價值。況系爭貸款人乙○○等人已於八十二年九月
    間或八十三年十月間陸續無力繳息而呈債信不良之狀況，被告不思拍賣擔保品求
    償以減少農會損失，反而貸予乙○○等人更高之金額，造成農會更大之損失，其
    難謂無背信之行為。再者，金融機構放款意在收息獲利，處分擔保品擔保品曠日
    廢時，絕無金融機構願以處分擔保品為主要收息方法，擔保品有無，僅係借款時
    債權確保方法之一，並非僅以擔保品是否足夠為核貸收息之標準，且不動產擔保
    物之價值時而變動，並無固定之市價，又如何能以擔保物足夠藉詞，其所辯顯非
    可採。
四、另被告丁○○辯稱其雖擔任枋寮農會水底寮分部主任，但僅負責將調查文件彙整
    後送上級核備，不負表示意見之責云云。然其於調查站訊問時即供稱「貸款申請
    案件，由承辦人員依規定受理，呈交我審核後，再送至農會本會由信用部主任丙○○、總幹事陳安全作最後裁決」等語，其對於放貸案自具有實質審查權，況被
    告丁○○對於系爭六筆放貸案上，均有在「審查意見欄」蓋印「分部主任丁○○
    」之職章，若僅負責彙整文件，只需基層行政人員甚至工友即足以擔任彙整文件
    之工作，何需設立分部主任職務以審核查證？被告丁○○依其分部主任負責之職
    務，在申貸文件「審查意見欄」蓋用職章，自係提供意見予信用部主任及總幹事
    以為核貸與否之依據，對於明知系爭六筆申貸案除謝徐素娥外之五人均為謝徐素
    娥之人頭戶，且乙○○等人已有未按時繳息之債信不良狀況，卻未在「審查意見
    欄」批註意見，自應負背信之罪責。
五、中央存款保險公司於九十年三月三十一日檢查枋寮農會信用部逾期放款情形時，
    認為乙○○關聯戶催收款項共計一億一千四百四十七萬九千元，，經評估結果列
    為II類（可望收回者）一千七百七十二萬元，III類（收回困難者）九千六百二十
    七萬九千元，Ⅳ類（收回無望者）四十八萬元，若以III類半數及Ⅳ類全數估算，
    枋寮農會可能遭受損失為四千八百六十二萬元等情，亦有中央存保金融檢查報告
    一份及該公司九十二年十二月五日存保檢字第九二００一三八七二號函（見本院
    卷第二０九頁）在卷可參。
六、綜上所述，被告三人在八十四年間，於辦理系爭申請貸款案件（如附件一）時，
    共同基於圖利謝徐素娥等人之概括犯意聯絡，在鑑估徵信或審核枋寮農會上開擔
    保放款貸款業務時，違背授信安全原則、授信流動原則，明知真正貸款人謝徐素
    娥為規避農會信用部對每一會員及其同戶家屬放款總額不得超過農會信用部前一
    年度決算淨值百分之二十五之規定，而利用他人名義向枋寮農會借款，以達分散
    借款集中使用之目的，或明知乙○○、謝徐素娥、徐吳毛治、謝清霖、謝陳視等
    五人前次貸款均未按時繳納利息，已呈債信不良之狀況，或明知對於申貸人之徵
    信，除應就擔保品翔實估價外，更應審核其信用狀況、還款能力等事項，仍故意
    准予貸放，其等違背職務之行為造成該農會損失達四千八百六十二萬元，足生損
    害於枋寮農會之財產及利益明確。
七、查被告丁○○任職屏東縣枋寮地區農會水底寮分部主任，被告戊○○擔任枋寮農
    會信用部專案放款業務主辦人，被告甲○○擔任枋寮農會約雇人員，均係受枋寮
    農會委託，為枋寮農會從事業務之人，其等竟意圖為第三人（即謝徐素娥）不法
    之利益，而為違背其任務之行為，致生損害於枋寮農會及該農會會員之利益，是
    核其三人所為，均犯刑法第三百四十二條第一項之為他人處理事務，意圖為第三
    人不法之利益及損害本人之利益，而為違背其任務之行為，致生損害於本人之財
    產、利益之背信罪。又按立法院制訂農業金融法，已於總統於九十二年七月二十
    三日公布，惟該法第六十一條規定本法施行日期由行政院定之。嗣經行政院於九
    十三年一月九日以院臺農字第○九三○○八○一三八號令，定自九十三年一月三
    十日施行。依新制訂之農業金融法第三十九條第一項、第二項關於背信罪之刑度
    為三年以上十年以下有期徒刑，得併科新台幣一千萬元以上二億元以下罰金；職
    員二人以上共同實施犯罪行為者，得加重其刑至二分之一，故比較刑法第三百四
    十二條背信罪及上開新法刑度輕重結果，修正後之法律處罰較重，依刑法第二條
    第一項但書規定，應適用有利於被告等人之刑法背信罪處罰。被告三人就上開背
    信犯行與另案被告陳安全、丙○○，互有犯意聯絡及行為分擔，均為共同正犯。
    又被告甲○○在徵信報告表故為不實事項之記載，並送交上級批示，致枋寮農會
    受有上開損害，核其所為，係從事業務之人，明知為不實之事項而登載於其業務
    上作成之文書，並行使之，足以生損害於他人，係犯同法第二百十六條之行使第
    二百十五條之文書罪。上開事實，雖未記載於起訴書內，惟公訴人於本院審理中
    追加起訴，有審理筆錄在卷可稽，本院自應併予審酌。再被告甲○○於業務上登
    載不實後，復持以行使，其業務登載不實行為又為行使行為所吸收，不另論罪，
    應依刑法第二百十六條之行使第二百十五條之文書罪論處。又被告三人所犯背信
    、及被告甲○○所犯行使登載不實文書犯行，時間緊接，所犯罪名相同，顯係出
    於概括之犯意為之，均為連續犯，應依刑法第五十六條之規定以一罪論，並依法
    各加重其刑。再被告甲○○所為連續背信與連續行使登載不實文書二罪，有方法
    目的之牽連犯關係，應從較一重之刑法第三百四十二條背信罪處斷。爰審酌被告
    丁○○、戊○○、甲○○之素行，犯罪動機、手段，並就被告等人涉案之情節輕
    重、職位高低、主導性與犯罪利益之獲取等一切情狀，分別量處如主文所示之刑
    ，並均諭知易科罰金之折算標準，以示懲儆。
八、公訴意旨另以：被告戊○○、丁○○亦在附表一所示貸款人徵信報告表上為不實
    之記載，另觸犯刑法第二百十五條之從事業務之人，明知為不實之事項而登載於
    其業務上作成之文書，足以生損害於他人罪及同法第二百十六條之行使第二百十
    五條之文書罪嫌。惟查，被告戊○○係在附表一所示貸款人徵信報告表上應依職
    權提出建議放款值及加註附帶條件或說明，然其僅簡略記載「資產如調查員所示
    」，有為違背其職務之背信行為已如前述，然此等記載難為有何不實之行為；被
    告丁○○在附表一所示貸款人徵信報告表上應依職權為准駁放款與否之意見，然
    其僅在「審查意見欄」蓋用分部主任職章，亦未就准駁與否表示意見，而有違背
    其職務之行為亦如前述，然其在「審查意見欄」蓋用職章之行為，仍難任有何登
    載不實之記錄，是被告戊○○、丁○○應無業務登載不實行為可言，因公訴人認
    此部分犯行與前開論罪科刑之背信罪間，具牽連犯之裁判上一罪關係，就此部分
    爰不另為無罪之諭知。
據上論斷，應依刑事訴訟法第二百九十九條第一項前段，刑法第二條第一項但書、第
二十八條、第五十六條、第三百四十二條第一項、第二百十六條、第二百十五條、第
五十五條、第四十一條第一項前段，罰金罰鍰提高標準條例第一條前段、第二條，判
決如主文。
本案經檢察官蔡榮龍到庭執行職務
中      華      民      國    九十三    年      六      月    二十八    日
                                     臺灣屏東地方法院刑事第四庭
                                         審判長法  官簡志瑩
                                               法  官王以齊
                                               法  官陳姵君
右正本證明與原本無異。
如不服本判決應於收受本判決送達後十日內向本院提出上訴書狀，其未敘述上訴理由
者，並得於提起上訴後十日內向本院補提理由書狀（均須按他造當事人之人數附繕本
 ）「切勿逕送上級法院」
                                          書記官  許倬維
中      華      民      國    九十三    年      六      月    二十八    日
附錄論罪法條：
中華民國刑法第三百四十二條
 (背信罪)
為他人處理事務，意圖為自己或第三人不法之利益，或損害本人之利益，
而為違背其任務之行為，致生損害於本人之財產或其他利益者，處五年以
下有期徒刑、拘役或科或併科一千元以下罰金。
前項之未遂犯罰之。
~FKT24:240X0L46;
附表一：
╔════╤═════════════╤════╤════╤════╤════╤══════╤═══╤══════╗
║貸款人  │標          的          物│貸放日期│核貸金額│保證人  │停息日期│公 告 現 值 │現  狀│ 貸款時估價 ║
║        │                          │        │        │        │        │ (84年 7月) │      │   (84年)   ║
╟────┼─────────────┼────┼────┼────┼────┼──────┼───┼──────╢
║乙○○  │番子崙段238-2號           │84. 9.14│1600萬元│謝徐素娥│84. 9.14│  870元／㎡ │漁塭  │ 2750元／㎡ ║
║        │番子崙段239號             │        │        │        │        │  870元／㎡ │      │ 2750元／㎡ ║
╟────┼─────────────┼────┼────┼────┼────┼──────┼───┼──────╢
║謝徐素娥│地利段813號               │84. 9.16│2000萬元│謝金火  │84. 9.16│10000元／㎡ │住宅  │25000元／㎡ ║
║        │地利段814號               │        │        │乙○○  │        │10000元／㎡ │      │25000元／㎡ ║
║        │水底寮段811號             │        │        │        │        │ 1100元／㎡ │      │ 4000元／㎡ ║
║        │沿海段33號                │        │        │        │        │ 1100元／㎡ │      │ 4000元／㎡ ║
║        │枋寮鄉○○村○○路140號   │        │        │        │        │            │      │ 4320元／㎡ ║
║        │枋寮鄉○○村○○路140-1號 │        │        │        │        │            │      │  560元／㎡ ║
╟────┼─────────────┼────┼────┼────┼────┼──────┼───┼──────╢
║徐吳毛治│水底寮段752號             │84. 9.11│1800萬元│乙○○  │84. 9.11│ 1300元／㎡ │耕地  │ 5200元／㎡ ║
║        │水底寮段753-2號           │        │        │謝徐素娥│        │ 1300元／㎡ │      │ 5200元／㎡ ║
╟────┼─────────────┼────┼────┼────┼────┼──────┼───┼──────╢
║謝清霖  │水底寮段752號             │84. 9.13│1600萬元│乙○○  │84. 9.13│ 1300元／㎡ │耕地 2│ 5200元／㎡ ║
║        │水底寮段808-2號           │        │        │謝金火  │        │ 1100元／㎡ │漁塭 7│ 4000元／㎡ ║
║        │                          │        │        │謝徐素娥│        │            │      │            ║
╟────┼─────────────┼────┼────┼────┼────┼──────┼───┼──────╢
║謝陳視  │水底寮段808-2號           │84. 9. 7│2000萬元│乙○○  │84. 9. 7│ 1100元／㎡ │耕地  │ 4000元／㎡ ║
║        │                          │        │        │謝金火  │        │            │漁塭  │            ║
╟────┼─────────────┼────┼────┼────┼────┼──────┼───┼──────╢
║己○○  │水底寮段752號             │84. 9. 8│1500萬元│乙○○  │84.10.16│ 1300元／㎡ │耕地  │ 5200元／㎡ ║
║        │                          │        │        │謝金火  │        │            │      │            ║
╚════╧═════════════╧════╧════╧════╧════╧══════╧═══╧══════╝
~FKT26:240X0L48;
附表二：
╔════╤═════════════╤════╤════╤════╤════╤══════╤═════╗
║貸款人  │標          的          物│貸放日期│核貸金額│保證人  │停息日期│公 告 現 值 │貸款時估價║
║        │                          │        │        │        │        │(81~82年間) │          ║
╟────┼─────────────┼────┼────┼────┼────┼──────┼─────╢
║乙○○  │水底寮段752號             │82. 7.24│1000萬元│林明枝  │82. 9.22│1050元／㎡  │2100元／㎡║
║        │水底寮段753-2號           │        │        │        │        │1050元／㎡  │2100元／㎡║
║        ├─────────────┼────┼────┼────┼────┼──────┼─────╢
║        │番子崙段238-2號           │82. 9.22│ 500萬元│謝金火  │83. 2.28│ 720元／㎡  │2160元／㎡║
║        │番子崙段239號             │        │        │        │        │ 720元／㎡  │2160元／㎡║
╟────┼─────────────┼────┼────┼────┼────┼──────┼─────╢
║謝徐素娥│水底寮段808-2號           │81. 6. 9│ 600萬元│謝金火  │83.10.28│ 350元／㎡  │1600元／㎡║
║        │                          │        │        │乙○○  │        │            │          ║
║        ├─────────────┼────┼────┼────┼────┼──────┼─────╢
║        │番子崙段238-2號           │82. 9.22│ 500萬元│陳永達  │83.10.28│ 720元／㎡  │2160元／㎡║
║        │番子崙段239號             │        │        │乙○○  │        │ 720元／㎡  │2160元／㎡║
╟────┼─────────────┼────┼────┼────┼────┼──────┼─────╢
║徐吳毛治│水底寮段752號             │81. 8.22│ 500萬元│乙○○  │82. 9.22│ 750元／㎡  │1500元／㎡║
║        │水底寮段753-2號           │        │        │謝徐素娥│        │ 750元／㎡  │1500元／㎡║
╟────┼─────────────┼────┼────┼────┼────┼──────┼─────╢
║謝清霖  │水底寮段808-2號           │82. 9.13│1300萬元│謝金火  │83.10.26│ 800元／㎡  │3200元／㎡║
║        │                          │        │        │謝徐素娥│        │            │          ║
╟────┼─────────────┼────┼────┼────┼────┼──────┼─────╢
║謝陳視  │水底寮段808-2號           │81. 6.9 │1000萬元│乙○○  │83.10.28│ 350元／㎡  │1600元／㎡║
║        │                          │        │        │謝金火  │        │            │          ║
║        │                          │        │        │謝徐素娥│        │            │          ║
╚════╧═════════════╧════╧════╧════╧════╧══════╧═════╝
附表三：
甲：水底寮段第七五二、七五三之二、八０八之二號土地
  ┌────────────────────────────┬─────┐
  │徐吳毛治以七五二、七五三之二申貸一千八百萬元            │合計申貸值│
  │謝清霖以七五二、八０八之二申貸一千六百萬元              │為六千九百│
  │謝陳視以八０八之二申貸二千萬元                          │萬元      │
  │己○○以七五二土地申貸一千五百萬元                      │          │
  ├────────────────────────────┼─────┤
  │被告甲○○所為之土地之估價：                        │合計可放款│
  │七五二地號，5200元／㎡，九成放款，放款值為00000000元    │為七千零十│
  │七五三之二地號，5200元／㎡，九成放款，放款值為0000000元 │萬八千零六│
  │八０八之二地號，4000元／㎡，九成放款，放款值為00000000元│十元      │
  └────────────────────────────┴─────┘
乙：番子崙段第二三八之二、二三九號土地
  ┌────────────────────────────┬─────┐
  │乙○○以二三八之二、二三九號土地申貸一千六百萬元        │一千六百萬│
  │                                                        │          │
  ├────────────────────────────┼─────┤
  │被告甲○○所為之土地之估價：                            │合計可放款│
  │二三八之二號，2750元／㎡，九成放款，放款值為0000000元   │值為一千六│
  │二三九號，2750元／㎡，九成放款，放款值為0000000元       │百十三萬二│
  │                                                        │千零五十元│
  │                            │          │
  └────────────────────────────┴─────┘
丙：水底寮段八一一號土地、地利段八一三、八一四號土地、沿海段三三號土地、復
    興路一四０號、一四０之一號房屋
  ┌──────────────────────────────────┐
  │徐素娥以上開房地，申貸二千萬元                                      │
  ├──────────────────────────────────┤
  │被告甲○○之估價：                                                  │
  │估價結果，九成放款，共計二千零四十一萬四千四百九十四元              │
  └──────────────────────────────────┘
附表四：
┌────┬─────────────┬────────────────┐
│貸款人  │  放款調查資料表上記載    │  八十二年度綜合所得稅稅        │
│        │  之月收入（新台幣）      │  額證明書記載之年收入（新台幣）│
├────┼─────────────┼────────────────┤
│乙○○  │        三萬元            │   零                           │
├────┼─────────────┼────────────────┤
│徐吳毛治│        三萬元            │   八千六百六十六元             │
├────┼─────────────┼────────────────┤
│己○○  │        二萬元            │   零                           │
└────┴─────────────┴────────────────┘
